臺灣高等法院刑事判決
110年度上易字第1340號
上  訴  人  
即  被  告  盧敬諺


上列上訴人因妨害自由等案件，不服臺灣士林地方法院109年度
易字第775號，中華民國110年6月11日第一審判決（起訴案號：
臺灣士林地方檢察署109年度偵字第11085號），提起上訴，本院
判決如下：
    主  文
原判決撤銷。
甲○○犯公然侮辱罪，處拘役拾日，如易科罰金，以新臺幣壹仟元
折算壹日；又犯強制罪，累犯，處拘役參拾日，如易科罰金，以
新臺幣壹仟元折算壹日。應執行拘役參拾伍日，如易科罰金，以
新臺幣壹仟元折算壹日。
    事  實
一、甲○○因對丙○○素有不滿，而於民國109年6月5日下午5時10分
    許，趁乙○○駕駛財團法人新北市私立一信幼兒園（負責人為
    丙○○）所有之車牌號碼000-0000號自用小客車，暫停在新北
    市○○區○○街00號接送幼兒，且經隨車老師甲○○陪同幼兒下車
    返家之機會，上前欲與乙○○理論關於丙○○之事，詎因乙○○未
    予理會，竟基於公然侮辱及強制之犯意，先對乙○○辱罵「幹
    你娘」之語，足以貶損乙○○之名譽，復於甲○○上車後欲將車
    門關上之際，以手強拉住車門之方式，妨害乙○○駕車離去之
    權利。嗣經乙○○報警處理，始悉上情。
二、案經乙○○訴由新北市政府警察局淡水分局報請臺灣士林地
    方檢察官檢察官偵查起訴。 
    理  由
一、本案下列所引用被告以外之人於審判外之陳述，檢察官、上
    訴人即被告甲○○迄本案言詞辯論終結時均未爭執證據能力，
    亦未聲明關於證據能力之異議，本院審酌該證據資料製作時
    之情況，亦無違法不當或證明力明顯過低之瑕疵，以之作為
    證據應屬適當，依刑事訴訟法第159條之5之規定，認該等供
    述證據具證據能力。至卷內所存經本判決引用之非供述證據
    部分，經核與本件待證事實均具有關聯性，且無證據證明係
    違反法定程序所取得，依刑事訴訟法第158條之4反面解釋，
    均有證據能力。
二、訊據被告就上開犯罪事實坦承不諱（見本院卷第49至50頁）
    ，核與證人即告訴人乙○○、甲○○之證述情節相符，並有行車
    紀錄器錄影畫面翻拍照片、車輛詳細資料報表等件在卷可稽
    ，足認被告之任意性自白與事實相符而可採信，本案事證明
    確，被告犯行堪以認定，應依法論科。
三、核被告所為，係犯刑法第309條第1項之公然侮辱罪、第304
    條第1項之強制罪。被告所犯上開2罪，犯意個別、行為互殊
    ，應予分論併罰。
四、被告前因犯傷害罪，經臺灣士林地方法院以107年度簡字第9
    2號判處有期徒刑3月確定，並於107年7月26日易科罰金執行
    完畢，有本院被告前案紀錄表可稽，其受有期徒刑之執行完
    畢後，5年以內故意再犯本案有期徒刑以上之強制罪，為累
    犯，且被告前案所為傷害犯行與本案強制犯行，均係以施加
    不法外力方式遂行犯罪，罪質相近，被告於前案執行完畢後
    未滿2年間即故意再犯本案強制罪，顯見被告主觀上慣以此
    類方式使人屈服，對刑罰之反應力顯然薄弱，依司法院釋字
    第775號解釋意旨，爰依刑法第47條第1項規定，就被告本案
    所犯之強制罪，裁量加重其最低本刑。
五、原審同認被告犯公然侮辱及強制2罪，並就被告所犯強制罪
    認屬累犯，予以論罪科刑，固非無見。然原審認被告前案與
    本案所犯強制罪之罪質並非相同，僅裁量加重法定最高度刑
    ，復未及審酌被告於本院審理程序中坦承犯行，並當庭對告
    訴人道歉，經告訴人表示就被告要求從輕量刑並無意見等情
    （詳下述），量處刑度尚有未洽。被告提起上訴，主張丙○○
    推卸責任未出面處理，請求法院免其刑責云云，固無理由，
    然原判決既有前開違誤，仍應由本院予以撤銷改判。
六、爰審酌被告僅因對丙○○素有不滿，竟利用告訴人駕車接送幼
    兒返家之機會，在車上尚有幼兒之情形下，先後出言辱罵告
    訴人並妨害伊駕車離去，不僅侵害告訴人之權利，亦同時讓
    當時仍在車上之幼兒感到驚嚇，所為應予非難，然考被告於
    本院審理時終能坦承犯行，當庭與告訴人道歉認錯，並經告
    訴人表示無需賠償，對被告要求從輕量刑並無意見等語（見
    本院卷第50頁），兼衡以被告二專畢業、離婚有3名子女，
    目前靠收取每月約新臺幣7萬元租金維生，另有95歲之母親
    需扶養之智識程度、家庭生活及經濟狀況等一切情狀，分別
    量處如主文所示之刑，及諭知易科罰金之折算標準，並定其
    應執行之刑及諭知易科罰金之折算標準。
據上論斷，應依刑事訴訟法第369條第1項前段、第364條、第299
條第1項前段，刑法第309條第1項、第304條第1項、第47條第1項
、第41條第1項前段、第51條第6款，刑法施行法第1條之1第1項
，判決如主文。
本案經檢察官王乙軒提起公訴，檢察官朱婉綺到庭執行職務。
中　　華　　民　　國　　110 　年　　12　　月　　30　　日
            刑事第八庭    審判長法　官  陳世宗

                                法　官  呂寧莉

                                法　官  林呈樵

不得上訴

附錄本案論罪科刑法條全文：刑法第309條、第304條